臺灣板橋地方法院刑事判決　　　　　　 100年度易緝字第77號
公　訴　人　臺灣板橋地方法院檢察署檢察官
被　　　告　鄭淑惠
上列被告因詐欺案件，經檢察官提起公訴（87年度偵字第16719
號），本院判決如下：
    主  文
本件免訴。
    理  由
一、公訴意旨略以：被告鄭淑惠意圖為自己不法所有，於民國87
    年8 月4 日上午11時許，打電話至江慧君工作所在之臺北縣
    鶯歌鎮（現已改制為新北市鶯歌區，下同）永和街115 巷66
    之5 號賀陶坊陶瓷廠找江慧君，並在並在電話中向江慧君偽
    稱係其妹妹江慧汝，因有急用，要向江慧君借款新臺幣（下
    同）10萬元，江慧君先質疑被告之聲音不同，被告即表示因
    其感冒才變聲，江慧君不疑有它，即向被告告稱沒有那麼多
    現金，被告則改稱借6 萬元即可，並稱她沒有時間過來拿，
    會託一位同事陳惠玲和江慧君聯絡後再過來拿。嗣約過了5
    、6 分鐘，被告又打電話給江慧君偽稱係陳惠玲，詢問有無
    江慧汝借錢之事，江慧君即和被告約好在臺北縣鶯歌鎮○○
    街115 巷口碰面交錢。掛掉電話後，江慧君心生疑竇，乃打
    電話至桃園江慧汝住處求證，江慧汝則告知根本未有借錢之
    事，江慧君至才知受騙，遂向臺北縣警察局（現已改制為新
    北市政府警察局）三峽分局鳳嗚派出所報案。同日下午1 時
    許，被告又以江慧汝名義打電話前來找江慧君確認借款之事
    ，江慧君為配合警方找出行騙之人，遂表示已籌措現金同意
    借款，嗣約下午1 時30分許，被告又打電話前來自稱係陳惠
    玲，已經到達約定巷口，要江慧君拿錢出去。江慧君依約前
    往後，看見被告搭乘計程車前來向其招手，並向江慧君表明
    身分為陳惠玲，江慧君即虛偽將6 萬元交付給鄭淑惠，在旁
    埋伏員警趁機上前當場逮獲被告，因認被告涉犯刑法第339
    條第1 項、第3 項之詐欺取財未遂罪嫌。
二、按案件時效已完成者，應諭知免訴之判決，又第302 條至第
    304 條之判決，得不經言詞辯論為之，刑事訴訟法第302 條
    第2 款、第307 條分別定有明文。另被告行為後，前於94年
    2 月2 日修正公布之刑法，已自95年7 月1 日起施行，其中
    修正後刑法第2 條之規定，乃係關於新舊法比較適用之準據
    法，其本身無關行為可罰性要件之變更，故於95年7 月1 日
    刑法修正施行後，如有涉及比較新舊法之問題，即應逕依修
    正後刑法第2 條第1 項規定，為「從舊從輕」之比較（最高
    法院95年度第8 次刑事庭會議決議意旨參照）。經查：修正
    前刑法第80條第1 項第2 款規定：「追訴權，因左列期間內
    不行使而消滅：…二、3 年以上10年未滿有期徒刑者，10年
    。」，及同法第81條規定：「追訴權之時效、期間，依本刑
    之最高度計算。有二種以上之主刑者，依最重主刑或最重主
    刑之最高度計算。」而修正後刑法第80條第1 項第2 款則規
    定：「追訴權，因下列期間內未起訴而消滅：…二、犯最重
    本刑為3 年以上10年未滿有期徒刑之罪者，20年。」，故修
    正後刑法將追訴時效期間提高，使行為人得受追訴或處罰之
    期間加長，比較新舊法之規定，修正後之規定並非較有利於
    被告，依刑法第2 條第1 項前段之規定，應適用行為時即修
    正前刑法第80條第1 項第2 款之10年時效期間之規定。準此
    ，關於追訴權時效之停止進行，及其期間、計算，亦應一體
    適用修正前刑法第83條之規定。
三、查本件被告鄭淑惠被訴犯詐欺未遂罪之犯罪時間為87年8 月
    4 日，嗣因被告逃匿，經本院於88年2 月5 日通緝，致審判
    之程序不能繼續，依刑法第83條第3 項追訴權時效停止原因
    繼續存在之期間達於時效期間四分之一者，停止原因視為消
    滅之規定，並參酌司法院29年院字第1963號解釋及司法院大
    法官會議釋字第138 號解釋意旨，案件於偵查、審判進行中
    ，不發生時效進行之問題，則本件被告被訴前開罪名之追訴
    權時效應已於100 年8 月5 日完成，茲分述如下：
  (一)被告被訴刑法第339 條第1 項、第3 項之詐欺取財未遂罪，
    其法定本刑為5 年以下有期徒刑，依修正前刑法第80條第1
    項第2 款之規定，其追訴權時效期間為10年，加計追訴權時
    效停止原因視為消滅之四分之一期間之計算結果，為12年6
    月。
  (二)被告犯罪行為終了日為87年8 月4 日，加上前述12年6 月期
    間，再加計檢察官自「87年8 月5 日」開始偵查本案，有臺
    灣板橋地方法院檢察署收狀戳在卷可佐（見87年度偵字第16
    719 號偵查卷第1 頁），暨偵查終結起訴繫屬本院審理，迄
    本院發布通緝日即「88年2 月5 日」止之期間（合計「6 月
    又1 日」，此期間不生時效進行之問題），則本案之追訴權
    時效，應已於100 年8 月5 日完成。
四、據此，本件被告被訴罪名之追訴權時效既已完成，揆諸首揭
    說明，爰不經言詞辯論，逕為諭知免訴之判決。
據上論斷，應依刑事訴訟法第302 條第2 款、第307 條，判決如
主文。
中    華    民    國    100     年    9   月  6     日
                 刑事第四庭   審 判 長  法  官 侯志融
                                        法  官 陳世旻
                                        法  官 黃繼瑜
以上判決正本證明與原本無異。
如不服本判決應於收受本判決後10日內向本院提出上訴書狀，並
應敘述具體理由，如未敘述上訴理由者，應於上訴期間屆滿後20
日內補提理由書狀於本院（均須按他造當事人之人數附繕本）「
切勿逕送上級法院」。
                                       書記官  謝雪紅
中    華    民    國    100     年    9   月  6     日